【裁判字號】    99,訴,145
【裁判日期】    990331
【裁判案由】    違反毒品危害防制條例
【裁判全文】
臺灣屏東地方法院刑事判決               99年度訴字第145號
公  訴  人  臺灣屏東地方法院檢察署檢察官
被      告  甲○○
上列被告因違反毒品危害防制條例案件，經檢察官提起公訴（98
年度毒偵字第1712號），嗣因被告就被訴事實為有罪之陳述，經
合議庭裁定由受命法官獨任適用簡式審判程序審理，本院判決如
下：
    主  文
甲○○施用第一級毒品，累犯，處有期徒刑壹年貳月，扣案之海
洛因貳包（毒品驗後淨重分別為零點零肆玖公克、零點零肆捌公
克，另含殘留海洛因粉末難以完全析離之包裝袋貳個）均沒收銷
燬之。
    事  實
一、甲○○前於民國88年間，因施用毒品案件，經以裁定令入勒
    戒處所施以觀察勒戒，因認有繼續施用之傾向，復經裁定令
    入戒治處所施以強制戒治，於88年10月19日停止戒治付保護
    管束，惟其於上開保護管束期間，再因施用毒品案件，經撤
    銷停止戒治，再令入戒治處所施以戒治，於89年11月23日執
    行完畢。又於前開強制戒治執行完畢5 年內之90年間復因施
    用毒品案件，經強制戒治並起訴，戒治部分於91年9 月2 日
    執行完畢，刑責部分經法院判處有期徒刑10月確定，與另犯
    竊盜經法院判處之有期徒刑8 月，合併定應執行有期徒刑1
    年5 月，於93年2 月5 日縮刑期滿執行完畢。另於出獄之91
    年間再因施用第一級毒品，經強制戒治並起訴，戒治部分於
    92 年9月1 日因裁定停止戒治，93年1 月9 日毒品危害防制
    條例相關戒治規定並經修正施行，刑責部分經法院判處有期
    徒刑7 月確定，於93年11月15日縮刑期滿執行完畢。又於94
    年間，復因施用毒品案件，分別經一、二審法院判決，合併
    定執行刑為有期徒刑1 年4 月確定，於95年12月31日縮刑期
    滿執行完畢。於96年間又因施用毒品、竊盜等案件，合併定
    應執行執行有期徒刑1 年10月確定，甫於98年2 月6 日假釋
    付保護管束期滿未經撤銷視為執行完畢。仍不知悔改，明知
    海洛因為毒品危害防制條例第2 條第2 項第1 款之第一級毒
    品，不得非法持有、施用，竟基於施用第一級毒品海洛因之
    犯意，於98年9 月27日下午4 時許，在屏東縣東港鎮大鵬灣
    附近海邊堤防上，以將海洛因粉末摻水置入針筒後再注射血
    管之方式，施用海洛因1 次。嗣於同年9 月29日中午12時45
    分許，在屏東縣東港鎮○○路23號新仁愛醫院前，因購買毒
    品遭人檢舉為警盤查，扣得海洛因2 包（驗後淨重分別為
    0.049 、0.048 公克），並經其同意採尿送驗，檢出嗎啡陽
    性反應，始悉上情。
二、案經南部地區巡防局岸巡第六二大隊報告臺灣屏東地方法院
    檢察署檢察官偵查起訴。
    理  由
一、按本件被告所犯係死刑、無期徒刑、最輕本刑為3 年以上有
    期徒刑以外之罪，其於準備程序就被訴事實為有罪之陳述，
    經受命法官告知簡式審判程序之旨，並聽取其與公訴人之意
    見後，合議庭認無不得或不宜改依簡式審判程序進行之情事
    ，依刑事訴訟法第273 條之1 第1 項、第284 條之1 規定，
    裁定本件由受命法官獨任進行簡式審判程序，合先敘明。
二、上揭犯罪事實，業據被告於本院審理中坦承不諱，此外並有
    第六二岸巡大隊尿液篩檢真實姓名對照表、高雄市立凱旋醫
    院濫用藥物尿液檢驗報告、蒐證照片10張、搜索筆錄、扣押
    物品目錄表、高雄市立凱旋醫院濫用藥物成品檢驗鑑定書等
    在卷可稽，足認被告前揭自白與事實相符，本案事證明確，
    被告犯行堪以認定。
三、次查93年修正施行之毒品危害防制條例就施用毒品者，祇於
    「初犯」及「5 年後再犯」二種情形，有其追訴條件之限制
    ，即須於初犯經觀察、勒戒或強制戒治釋放後，5 年內均無
    施用毒品之行為，始能認其前所實施之觀察、勒戒或強制戒
    治已足遮斷毒癮，而得於5 年後再犯時，再予適用初犯之規
    定，重行觀察、勒戒等程式。倘5 年內已經再犯，被依法追
    訴處罰，縱其第3 次（或第3 次以上）施用毒品之時間在初
    犯釋放5 年以後，即與「5 年後再犯」之情形有別，且因已
    於「5 年內再犯」，顯見其再犯率甚高，原實施觀察、勒戒
    或強制戒治，已無法收其實效，而無5 年戒斷期之存在，自
    無再經觀察、勒戒及強制戒治之必要，應由檢察官逕行起訴
    （最高法院95年度台非字第59號、第65號判決意旨、95年度
    第7 次刑庭會議決議意旨參照）。查本案被告於88年間，因
    施用毒品案件，經以裁定令入勒戒處所施以觀察勒戒，因認
    有繼續施用之傾向，復經裁定令入戒治處所施以強制戒治，
    於88年10月19日停止戒治付保護管束，惟其於上開保護管束
    期間，再因施用毒品案件，經撤銷停止戒治，再令入戒治處
    所施以戒治，於89年11月23日執行完畢，又於前開強制戒治
    執行完畢5 年內之90年間復因施用毒品案件，經強制戒治並
    起訴，戒治部分於91年9 月2 日執行完畢，刑責部分經法院
    判處有期徒刑10月確定，與另犯竊盜經法院判處之有期徒刑
    8 月，合併定應執行有期徒刑1 年5 月，於93年2 月5 日縮
    刑期滿執行完畢，另於出獄之91年間再因施用第一級毒品，
    經強制戒治並起訴，戒治部分於92年9 月1 日因裁定停止戒
    治，93年1 月9 日毒品危害防制條例相關戒治規定並經修正
    施行，刑責部分經法院判處有期徒刑7 月確定，於93年11月
    15日縮刑期滿執行完畢。又於94年間，復因施用毒品案件，
    分別經一、二審法院判決，合併定執行刑為有期徒刑1 年4
    月確定，於95年12月31日縮刑期滿執行完畢，於96年間又因
    施用毒品、竊盜等案件，合併定應執行執行有期徒刑1 年10
    月確定之事實，有臺灣高等法院被告前案紀錄表、臺灣高等
    法院在監在押全國紀錄表等在卷足參，則被告於前案經觀察
    勒戒、強制戒治執行完畢後，於5 年內已經再犯多次，雖本
    案施用毒品之時間在初犯釋放5 年後，惟被告既已先於「5
    年內再犯」，顯見其再犯率甚高，原實施觀察、勒戒已無法
    收其實效，而無5 年戒斷期之存在，參諸前揭判決及決議意
    旨，自無再經觀察、勒戒及強制戒治之必要，本院自應依法
    就被告本次施用毒品之犯行予以論罪科刑。
四、按海洛因為毒品危害防制條例第2 條第2 項第1 款所規定之
    第一級毒品，核被告所為，係犯毒品危害防制條例第10條第
    1 項之施用第一級毒品罪。被告持有毒品，復進而施用，其
    持有毒品之低度行為，為施用毒品之高度行為所吸收（毒品
    危害防制條例第11條規定雖已於98年5 月20日修正公佈現並
    已開始施行，惟除本案並未扣得被告持有超過該條例第11條
    第3 項所定純質淨重之第一級毒品，本院當僅得依經驗法則
    認定被告犯本案施用毒品之犯行時，當時所持有之毒品並未
    達上述條文所定之重量外，檢察官亦未起訴被告有犯該條例
    第11條第3 項之罪，本院自毋庸為毒品危害防制條例第11條
    規定之新舊法比較），不另論罪。又被告有事實欄所列前揭
    犯罪前科紀錄，亦有前開臺灣高等法院被告前案紀錄表可參
    ，被告受有期徒刑之執行完畢，五年以內故意再犯本件有期
    徒刑以上之罪，構成累犯，應依刑法第47條第1 項規定加重
    其刑。爰審酌被告雖於犯後即能坦承犯行，而其施用毒品行
    為於本質上係屬自我戕害行為，反社會性之程度應屬較低；
    惟施用毒品，不僅足以戕害其個人身心，且極易滋生其他犯
    罪，惡化治安甚重，嚴重損及公益，且被告前經觀察勒戒、
    徒刑執行助其戒除毒品，仍再為本案施用第一級毒品犯行，
    顯見其不思悔改，自制力亦顯不佳，及上開施用毒品行為構
    成累犯應加重其刑，並兼衡其經濟狀況、智識程度等一切情
    狀，酌情量處如主文所示之刑，以資懲儆。
五、另按查獲之第一、二級毒品及專供製造或施用第一、二級毒
    品之器具，不問屬於犯人與否，均沒收銷燬之，毒品危害防
    制條例第18條第1 項前段定有明文。扣案之白色粉末2 包，
    經送高雄市立凱旋醫院鑑定後，認均含有海洛因成分（1 包
    驗前淨重0.057 公克，驗後淨重0.049 公克，另1 包驗前淨
    重0.057 公克，驗後淨重0.048 公克），有該院前揭濫用藥
    物成品檢驗鑑定書在卷可稽，均應依毒品危害防制條例第18
    條第1 項前段規定沒收銷燬之（起訴書雖稱扣案毒品係另案
    證物，故不聲請沒收云云，惟查依被告自白及搜索筆錄、扣
    押物品目錄表之記載均可知，該2 包海洛因毒品均已由被告
    購得而於本案中扣押，本院自仍應依法宣告沒收銷燬，至於
    執行時間則可由檢察官依法自行斟酌）。另裝載海洛因毒品
    之包裝袋2 個，該院雖未同時鑑定是否含有毒品海洛因成分
    ，惟「一般鑑定裝袋內毒品之程式，均係以傾倒方式，將包
    裝袋內之毒品倒出、稱重、以儀器檢驗部分等，倒出時若認
    必要，則輔以刮杓刮取袋內粉末，然無論依何種方式分離，
    包裝袋內均有極微量之第一級毒品海洛因殘留」，業經法務
    部調查局93年3 月19日調科壹字第09300113060 號函釋在案
    ，此為本院職務上已知之事實，足認前開包裝袋無論依何種
    方式分離，仍有極微量之第一級毒品海洛因殘留而無法析離
    ，自均應整體視為查獲之第一級毒品海洛因，依法均應宣告
    沒收銷燬。至於扣案之被告所有手機一支（含SIM 卡一張）
    ，既非違禁物，且與本案施用毒品犯行並無直接關聯性，並
    無沒收必要，故不予宣告沒收，附此述明。
據上論斷，應依刑事訴訟法第273 條之1 第1 項、第284 條之1
、第299 條第1 項前段，毒品危害防制條例第10條第1 項、第18
條第1 項前段，刑法第11條、第47條第1 項，判決如主文。
本案經檢察官劉昀到庭執行職務。
中    華    民    國    99    年    3     月    31    日
                  刑事第一庭    法  官  黃紀錄
以上正本證明與原本無異。
如不服本判決應於收受判決後10日內向本院提出上訴書狀，並
應敘述具體理由；其未敘述上訴理由者，應於上訴期間屆滿後
20日內向本院補提理由書（均須按他造當事人之人數附繕本）
「切勿逕送上級法院」。
中    華    民    國    99    年    3    月    31    日
                                    書記官  戴仲敏

司法院資訊處製作；財團法人民間司法改革基金會備份。
